【裁判字號】    97,聲,2040
【裁判日期】    970716
【裁判案由】    準抗告
【裁判全文】
臺灣桃園地方法院刑事裁定              97年度聲字第2040號
聲  請  人
即  被  告  甲○○
                    （
選任辯護人  洪士淵律師
上列聲請人即被告因詐欺案件（本院97年度易字第606 號），對
於本院民國97年7 月7 日受命法官所為之羈押處分不服，聲請撤
銷羈押，本院裁定如下：
    主  文
聲請駁回。
    理  由
一、原處分（略）以：本件聲請人即被告甲○○因涉犯詐欺案件
    ，經本院承審之受命法官訊問後，認涉犯刑法第339 條第1
    項之罪嫌，犯罪嫌疑重大，且因共犯童照錞在逃，有勾串共
    犯之虞，另詐騙金額龐大，有事實足認有反覆實施之虞，有
    羈押之原因及必要，而依刑事訴訟法第101 條第1 項第2 款
    、第101 條之1 第1 項第7 款之規定，於民國97年7 月7 日
    裁定自該日起羈押並禁止接見通信在案。
二、被告聲請（誤為抗告）意旨如附件所載。
三、按對於受命法官所為關於羈押之處分有不服者，受處分人得
    聲請所屬法院撤銷或變更之；第409 條至第414 條之規定，
    於本條規定準用之，刑事訴訟法第416 條第1 項第1 款、第
    4 項分別定有明文。次按得為撤銷或變更之聲請而誤為抗告
    者，視為已有聲請，同法第418 條第2 項後段亦有明文。本
    件被告雖誤為抗告，惟依前述規定，應視為已有聲請撤銷或
    變更原受命法官所為關於羈押之處分，先予敘明。
四、按羈押被告之目的，其本質在於確保訴訟程序得以順利進行
    、或為確保證據之存在與真實、或為確保嗣後刑罰之執行，
    而對被告所實施剝奪其人身自由之強制處分。被告有無羈押
    之必要，法院僅須審查被告犯罪嫌疑是否重大、有無羈押原
    因、以及有無賴羈押以保全偵審或執行之必要，由法院就具
    體個案情節予以斟酌決定，如就客觀情事觀察，法院許可羈
    押之裁定或延長羈押之裁定，在目的與手段間之衡量並無明
    顯違反比例原則情形，即無違法或不當可言。另執行羈押後
    有無繼續之必要，仍許由法院斟酌訴訟進行程度及其他一切
    情事而為認定（最高法院46年台抗字第6 號判例參照），此
    乃法律所賦予法院之職權。至於被告實際是否成立犯罪，乃
    本案審判程序時實體上應予判斷之問題，並非法院裁定是否
    羈押或應否准許具保停止羈押之審查要件。
五、經查：
  (一)被告於97年7 月7 日經檢察官起訴後移送本院審理時，由承
    審之受命法官就起訴書所指之犯罪事實訊問被告後，被告自
    承於96年9 、10月間開始加入童照錞所組成之詐騙集團，擔
    任司機搭載同案共同被告謝秉憲等車手前往領款，並以此還
    債及賺錢等情，另有同案被告、被害人等人之證詞為憑，被
    告涉犯詐欺罪嫌，犯嫌重大，且本案尚有關鍵共犯童照錞尚
    未到案，有事實足認被告有勾串共犯之虞，且該集團詐騙金
    額龐大，有事實足認有反覆實施詐欺犯行之虞，顯有「一、
    」所述之羈押原因，而經承審之受命法官考量上情後，認有
    羈押必要，而予以裁定羈押並禁止接見通信在案，此觀諸卷
    附起訴書、當日訊問筆錄及押票之記載即明。
  (二)衡諸卷存事證，關鍵共犯童照錞確實在逃而未到案，起訴書
    業已載明其與被告間構成共同正犯（見起訴書證據並所犯法
    條欄「二、」之所述，被告抗告狀所述容有誤會），而依被
    告當日供陳之參與情節，本係源於其與童照錞間之金錢債務
    而加入該集團，且被告顯係依童照錞之指示行事（開車載車
    手、買便當等），則在被告辯稱不知所從事者為詐騙集團之
    工作、也未曾經手任何款項等情尚待查明是否屬實前，而童
    照錞又確實在逃，如對被告未予羈押、禁見，被告與童照錞
    （或其他起訴書所載不詳共犯）私下聯絡串供之可能性顯然
    存在，此一事實已可由被告之供述而據以認定之，是為確保
    審理之進行、證據調查結果之正確等目的，原審就此部分羈
    押之原因及必要性之審酌尚非有何違法或不當之處。
  (三)至於「預防性羈押」之部分，雖詐欺罪最重本刑僅有期徒刑
    5 年，然依該罪為立法者明白列舉於該羈押事由中，自可考
    見係為避免詐欺犯嫌反覆實施詐欺犯行，並非側重於其罪刑
    之輕重，原承審之受命法官審酌起訴書附表二被害人多達55
    位、受詐騙金額甚為龐大之客觀起訴事實（此部分當有各該
    被害人證詞及匯款單據為憑），認有事實足認被告有反覆實
    施詐欺犯行之虞，以該詐騙集團顯然頗具規模，且尚有主事
    者童照錞在逃而該集團並未完全為警破獲之情觀之，原受命
    法官羈押處分理由雖嫌疏漏，但亦無任何違法或不當之處。
  (四)綜上，原羈押（含禁止接見通信）之處分，在原因及必要性
    之認定，均屬有據，且被告又查無刑事訴訟法第114 條所列
    不得羈押之各款情形，則原處分經核於法自無不合，聲請人
    就此羈押（禁見）處分之指摘，為無理由，應予駁回。
六、末按法院就該第416 條之聲請所為裁定，不得抗告，同法第
    418 條第1 項前段亦規定甚明，是本裁定依該規定，自不得
    抗告，一併敘明。
七、依刑事訴訟法第416 條第4 項、第412 條，裁定如主文。
中    華    民    國    97    年    7     月    16    日
                  刑事第五庭  審判長法  官  潘政宏
                                    法  官  楊晴翔
                                    法  官  吳勇毅
以上正本證明與原本無異。
不得抗告。
                                    書記官  羅婉榕
中    華    民    國    97    年    7     月    16    日


司法院資訊處製作；財團法人民間司法改革基金會備份。
